臺灣臺北地方法院刑事判決　　　　　　　 96年度易字第287號
　　公　訴　人　臺灣臺北地方法院檢察署檢察官
　　被　　　告　丙○○
上列被告因詐欺案件，經檢察官聲請簡易判決處刑（臺灣臺北地
方法院檢察署九十五年度偵緝字第三一二一號）及移送併辦（臺
灣臺中地方法院檢察署九十五年度偵字第二二九五二號、第二四
三二０號、第二四一六七號、九十六年度偵緝字第四十二號、第
四十三號），本院受理後（受理案號：九十六年度簡字第二四二
號），認不宜逕以簡易判決處刑，改適用通常程序，嗣因被告就
被訴事實為有罪之陳述，經本院告知簡式審判程序意旨，並聽取
公訴人及被告之意見後，本院合議庭裁定由受命法官獨任依簡式
審判程序審理，茲判決如下：
    主    文
丙○○連續幫助共同連續意圖為自己不法之所有，以詐術使人將
本人之物交付，處有期徒刑月，如易科罰金，以銀元佰元（
即新臺幣玖佰元）折算壹日。
    犯罪事實
一、丙○○得預見提供自己帳戶予不明人士使用，將幫助他人詐
    取財物之情形下，仍基於幫助詐欺之概括犯意，分別於民國
    九十五年四月二十六、同年月二十七日，至如附表所示之銀
    行及郵局申辦帳戶，於取得帳戶存摺及提款卡後，連續將上
    開帳戶及提款卡交給真實年籍不詳、名為「王雅雪」之成年
    女子（下稱「王雅雪」）使用。「王雅雪」於收受該存摺及
    提款卡後，即與真實姓名年籍均不詳之成年人，共同基於意
    圖為自己不法所有之概括犯意，於附表所示之時間、對於附
    表所示之被害人乙○○、丁○○、許志帆、甲○○、高菊珍
    、蔡錫志施用如附表所示之詐術，致被害人乙○○、丁○○
    、許志帆、甲○○、高菊珍、蔡錫志致陷於錯誤，依其等指
    示操作，匯款如附表所示之金錢至丙○○之帳戶後，後因如
    附表所示之被害人乙○○、丁○○、許志帆、甲○○、高菊
    珍、蔡錫志發現帳戶內金額減少，始知受騙，旋即向員警報
    案而查獲上情。
二、案經臺北市政府警察局大安分局移送臺灣臺北地方法院檢察
    署（下稱臺北地檢署）檢察官聲請簡易判決處刑及臺灣臺中
    地方法院檢察署（下稱臺中地檢署）檢察官移送併辦，本院
    受理後，認應適用通常訴訟程序。
    理    由
壹、程序方面：
  (一)按本件被告所犯係死刑、無期徒刑、最輕本刑為三年以上有
    期徒刑以外之罪，其於準備程序就前揭被訴事實為有罪之陳
    述，經本院告知簡式審判程序之旨，並聽取其與公訴人之意
    見後，本院認無不得或不宜改依簡式審判程序進行之處，爰
    依刑事訴訟法第二百七十三條之一第一項、第二百八十四條
    之一，裁定本件由受命法官獨任進行簡式審判程序，合先敘
    明。
  (二)按案件由犯罪地或被告之住所、居所或所在地之法院管轄，
    刑事訴訟法第五條第一項定有明文，而所謂犯罪地，參照刑
    法第四條之規定，解釋上自應包括行為地與結果地兩者而言
    （最高法院七十二年臺上字第五八九四號判例參照）。本案
    被告之住居地分別在雲林縣及臺中縣，且其提供「王雅雪」
    帳戶存摺、提款卡，及併案部分之被害人受到詐騙之地點雖
    均非於本院轄區，惟本案部分之被害人乙○○係在臺北市○○區○○街十九巷十七號三樓之住家內上網聊天時受到詐騙
    ，是本件犯罪之結果地應認亦包括本院之轄區在內，本院對
    本案自有管轄權。
貳、實體部分：
一、證據之認定：
    上述犯罪事實一部分，業具被告於檢察官偵查及本院審理時
    供承不諱（臺北地檢署偵緝卷第二十五頁訊問筆錄及本院九
    十六年三月十三日審判筆錄參照），且經如附表所示之被害
    人乙○○、丁○○、許志帆、甲○○、高菊珍、蔡錫志於警
    詢時指訴明確（詳如附表所示），並有被告上開帳戶之開戶
    之基本資料，及被害人乙○○、丁○○、許志帆、甲○○、
    高菊珍、蔡錫志匯款之交易明細表、匯款單在卷足憑（詳如
    附表所示）。是依上述補強證據已足資擔保被告於本院審理
    中就前開犯罪事實所為之任意性自白具有相當程度之真實性
    ，而得使本院確信被告前述自白之犯罪事實確屬真實，參照
    刑事訴訟法第一百五十六條第一項「被告之自白，非出於強
    暴、脅迫、利誘、詐欺、疲勞訊問、違法羈押或其他不正之
    方法，且與事實相符者，得為證據。」，及同條第二項「被
    告之自白，不得作為有罪判決之唯一證據，仍應調查其他必
    要之證據，以察其是否與事實相符。」規定，本院自得依被
    告前述自白及各該補強證據認定被告確有為前述犯行，從而
    ，本件事證明確，被告犯行堪以認定。
二、論罪科刑法律之適用：
  (一)新舊法比較：
    按刑法部分條文業於九十四年一月七日修正，九十四年二月
    二日公布，於被告行為後之九十五年七月一日施行，現行刑
    法第二條第一項規定：「行為後法律有變更者，適用行為時
    之法律，但行為後之法律有利於行為人者，適用最有利於行
    為人之法律。」，上開規定乃與刑法第一條罪刑法定主義契
    合，而貫徹法律禁止溯及既往原則，係規範行為後法律變更
    所生新舊法律比較適用之準據法，是刑法第二條本身雖經修
    正，但刑法第二條既屬適用法律之準據法，本身尚無比較新
    舊法之問題，應一律適用裁判時之現行刑法第二條規定以決
    定適用之刑罰法律，先予辨明。又本次刑法修正之比較新舊
    法，應就罪刑有關之共犯、未遂犯、想像競合犯、牽連犯、
    連續犯、結合犯、以及累犯加重、自首減輕暨其他法定加減
    原因（如身分加減）與加減例等一切情形，綜其全部罪刑之
    結果而為比較，最高法院九十五年五月二十三日九十五年度
    第八次刑庭會議決議可資參照。經查：
  1.刑法第五十六條連續犯之規定，業經修正刪除，此刪除雖非
    犯罪構成要件之變更，但顯已影響行為人刑罰之法律效果，
    自屬法律有變更，應依新法第二條第一項規定為新舊法之比
    較（最高法院九十五年第八次刑事庭會議決議參照）。新法
    修正施行後，被告先後數次詐欺取財之行為，即須分論併罰
    ，是比較新舊法之結果，應適用較有利於被告之行為時法律
    即修正前之刑法第五十六條規定，論以連續犯。
  2.刑法第三百三十九條第一項之詐欺取財罪，法定刑罰金刑為
    一千元以下罰金，而修正後刑法施行法增訂第一條之一規定
    ：「中華民國九十四年一月七日刑法修正施行後，刑法分則
    編所定罰金之貨幣單位為新臺幣。九十四年一月七日刑法修
    正時，刑法分則編未修正之條文定有罰金者，自九十四年一
    月七日刑法修正施行後，就其所定數額提高為三十倍。但七
    十二年六月二十六日至九十四年一月七日新增或修正之條文
    ，就其所定數額提高為三倍」，比較修正後刑法施行法第一
    條之一與罰金罰鍰提高標準條例第一條規定，因對於詐欺取
    財罪所規定之罰金刑之最高額度均屬相同，並非刑罰法令之
    變更，無刑法第二條第一項比較新舊法之適用，應適用裁判
    時之刑法施行法第一條之一（最高法院九十五年度第二十一
    條刑事庭會議決議參照）。另刑法第三十三條第五款修正為
    ：「主刑之種類如下：五、罰金：新臺幣一千元以上，以百
    元計算之」，是依修正後之法律，刑法第三百三十九條第一
    項詐欺取財罪所得科處之罰金刑為新臺幣三萬元，最低則為
    新臺幣一千元，與被告行為時之罰金罰鍰提高標準條例第一
    條前段規定之提高倍數十倍及修正前刑法第三十三條第五款
    規定之罰金最低額一元相比較，新舊法關於詐欺罪所得科處
    之罰金刑最高額並無不同規定，然新法將詐欺罪罰金刑之最
    低額提高為一千元；因此，比較上述修正前、後之刑罰法律
    ，自以被告行為時關於刑法第三十三條第五款規定科處罰金
    刑之法律較有利於被告。
  3.綜上，新舊法比較之結果，本案應適用修正前刑法之相關規
    定，論處被告之罪責。
  4.至於刑法第二十八條共同正犯之修正，因與被告之論罪科刑
    無涉，爰不予論述，附此敘明。
 (二)查金融存款帳戶，屬於個人財產權益，其與儲戶存摺、印章
   、提款卡相結合，專屬性、私密性更高，除非本人或與本人
   具密切之關係者，難認有何理由可自由使用私人之存摺、印
   鑑及提款卡，一般人亦均有應妥善保管上開物件，防止被他
   人冒用之認知。且近來詐欺集團犯案每每利用人頭帳戶為其
   犯罪工具，若任意提供自己帳戶及其相關物件資料予不明人
   士使用，將有遭他人作為詐欺犯罪時，非正當資金進出之用
   之不法用途，此為具有社會生活經驗之成年人所得認識，本
   件被告任意交付其帳戶資料予不認識之人，即有以己帳戶供
   他人作為詐欺犯罪時使用之未必故意甚明。惟被告僅提供其
   帳戶之相關物件，為他人之詐欺取財犯行提供助力，尚無以
   自己實施詐欺犯罪之意思，而與他人有詐欺犯罪之犯意聯絡
   ，或被告有直接參與詐欺犯罪構成要件行為之分擔情事，尚
   非共同正犯。核被告所為，係犯刑法第三百三十九條第一項
   、第三十條第一項之幫助詐欺取財罪。被告多次幫助詐欺犯
   行、時間緊接、方法相同、觸犯構成要件相同之罪，顯係基
   於概括犯意反覆為之，為連續犯，應依修正前刑法第五十六
   條之規定，以一罪論，並加重其刑。被告幫助他人犯罪，應
   依刑法第三十條第二項從犯之規定，按正犯之刑減輕之。並
   依刑法第七十一條第一項之規定先加後減之。
  (三)爰審酌被告因一時貪圖小利，將帳戶提供他人犯罪使用，影
    響社會正常交易安全，增加被害人尋求救濟之困難，並使犯
    罪之追查趨於複雜，及其提供帳戶所獲利益甚微，且於犯罪
    後坦承犯行不諱，暨被告犯罪之動機、目的、手段、生活狀
    況、品行、智識程度、素行尚稱良好，檢察官於聲請簡易判
    決處刑書為被告請求從輕量刑等一切情狀，量處如主文所示
    之刑，並依修正前刑法第四十一條第一項之規定諭知易科罰
    金之折算標準（按被告行為後，刑法業於九十四年二月二日
    修正公布，九十五年七月一日起施行，其中刑法第四十一條
    第一項前段關於易科罰金之規定，修正前規定：「犯最重本
    刑為五年以下有期徒刑以下之刑之罪，而受六個月以下有期
    徒刑或拘役之宣告，因身體、教育、職業、家庭之關係或其
    他正當事由，執行顯有困難者，得以一元以上三元以下折算
    一日，易科罰金」，修正後規定：「犯最重本刑為五年以下
    有期徒刑以下之刑之罪，而受六個月以下有期徒刑或拘役之
    宣告者，得以新臺幣一千元、二千元或三千元折算一日，易
    科罰金」，且罰金罰鍰提高標準條例第二條亦配合刪除，經
    比較修正前、後之法律之適用，以修正前之法律較有利於被
    告，附此敘明）。
三、臺中地檢署檢察官移送本院併辦之該署九十五年度偵字第二
    二九五二號、第二四三二０號、第二四一六七號、九十六年
    度偵緝字第四十二號、第四十三號被告幫助詐欺案件，核與
    本院前述對被告論罪科刑部分為屬被告同一之裁判一罪之案
    件，本院自得就併辦案件併予審理、判決，應予說明。
據上論斷，應依刑事訴訟法第四百五十二條、第二百七十三條之
一第一項、第二百九十九條第一項前段，刑法第二條第一項前段
、第三十條第一項前段、第二項、第三百三十九條第一項，修正
前刑法第二十八條、第五十六條、第四十一條第一項前段，廢止
前罰金罰鍰提高標準條例第二條，現行法規所定貨幣單位折算新
臺幣條例第二條，刑法施行法第一條之一，判決如主文。
本案經檢察官涂永欽到庭執行職務。
中　　華　　民　　國　　96　　年　　3 　　月　　30　　日
　　　　　　　　　刑事第九庭    法　官　葉珊谷
以上正本證明與原本無異。
如不服本判決，應於判決送達後10日內，向本院提出上訴狀。
　　　　　　　　　　　　　　　　書記官　顏淑華
中　　華　　民　　國　　96　　年　　3　　月　　30　　日
附表：
┌──┬────┬─────┬─────┬──────┬────────┬───┐
│編號│ 被害人 │ 匯款金額 │  帳  號  │施用詐術方式│被告開戶及被害人│ 附記 │
│    │        │          │          │            │匯款資料之頁數  │      │
├──┼────┼─────┼─────┼──────┼────────┼───┤
│ 1. │乙○○及│新臺幣（下│中國信託商│於網際網路上│同左卷第8頁、第 │本案部│
│    │其指訴（│同）55000 │業銀行豐原│結識乙○○，│57頁至第63頁、第│分    │
│    │臺北地檢│元        │分行、帳號│佯稱為確認身│107頁至第114頁  │      │
│    │署偵查卷│          │：00000000│分，需至ATM │                │      │
│    │第6.7頁 │          │5382號    │轉帳        │                │      │
│    │調查筆錄│          │          │            │                │      │
│    │、第130.│          │          │            │                │      │
│    │131頁訊 │          │          │            │                │      │
│    │問筆錄）│          │          │            │                │      │
├──┼────┼─────┼─────┼──────┼────────┼───┤
│ 2. │丁○○及│  10000元 │國泰世華商│假冒丁○○配│同左卷第8頁至第 │96.1.2│
│    │其指訴（│          │業銀行豐原│偶之同學向其│12頁、第13頁    │3併辦 │
│    │豐原分局│          │分行、帳號│借款        │                │部分  │
│    │偵查卷Ｃ│          │：00000000│            │                │      │
│    │卷第1.2 │          │0541號    │            │                │      │
│    │頁調查筆│          │          │            │                │      │
│    │錄）    │          │          │            │                │      │
├──┼────┼─────┼─────┼──────┼────────┼───┤
│ 3. │許志帆及│  29979元 │華南商業銀│假借網友「阿│同左卷第16頁至第│同上  │
│    │其指訴（│          │行豐原分行│龍」名義打電│19頁、第14頁    │      │
│    │豐原分局│          │、帳號：00│話給許志帆，│                │      │
│    │偵查卷Ｄ│          │0000000000│表示為銀行行│                │      │
│    │卷第2頁 │          │031號     │員，要求幫忙│                │      │
│    │調查筆錄│          │          │申辦信用卡充│                │      │
│    │）      │          │          │業績        │                │      │
├──┼────┼─────┼─────┼──────┼────────┼───┤
│ 4. │甲○○及│  40000元 │臺中商業銀│佯稱為甲○○│同左卷第5頁至第8│同上  │
│    │其指訴（│          │行豐原分行│之友人向其借│頁、第10 頁     │      │
│    │豐原分局│          │、帳號：04│款          │                │      │
│    │偵查卷Ｂ│          │0000000000│            │                │      │
│    │卷第1. 2│          │號        │            │                │      │
│    │頁調查筆│          │          │            │                │      │
│    │錄）    │          │          │            │                │      │
├──┼────┼─────┼─────┼──────┼────────┼───┤
│ 5. │高菊珍及│   3000元 │ 同  上   │假冒高菊珍之│同左卷第3頁至第 │同上  │
│    │其指訴（│          │          │大學同學「吳│5頁、第16頁     │      │
│    │臺中市警│          │          │雅惠」向其借│                │      │
│    │察局第一│          │          │款          │                │      │
│    │分局偵查│          │          │            │                │      │
│    │卷Ｅ卷第│          │          │            │                │      │
│    │1.2頁調 │          │          │            │                │      │
│    │查筆錄）│          │          │            │                │      │
├──┼────┼─────┼─────┼──────┼────────┼───┤
│ 6. │蔡錫志及│ 472000元 │臺中市豐原│佯稱中獎一百│同左卷第30頁反面│96.3.5│
│    │其指訴（│          │市○○路郵│萬元需先繳納│至第34頁、第6頁 │併案部│
│    │併案2豐 │          │局、帳號：│稅金及保密費│至第7頁         │分    │
│    │原分局偵│          │0000000號 │            │                │      │
│    │查卷第5 │          │          │            │                │      │
│    │頁調查筆│          │          │            │                │      │
│    │錄      │          │          │            │                │      │
└──┴────┴─────┴─────┴──────┴────────┴───┘
附錄本案論罪科刑法條全文：
中華民國刑法第三百三十九條：
意圖為自己或第三人不法之所有，以詐術使人將本人或第三人之
物交付者，處五年以下有期徒刑、拘役或科或併科一千元以下罰
金。
以前項方法得財產上不法之利益或使第三人得之者，亦同。
